臺灣臺北地方法院民事判決　八十九年度重訴字第一八○四號
　　原　　　告　庚　○
　　被　　　告　癸○○
　　被　　　告　辛　○
　　　　　　　　宇○○○
　　　　　　　　宙○○
　　　　　　　　丑○○
　　　　　　　　卯○○
　　　　　　　　子○○
　　　　　　　　己○○○
　　　　　　　　玄○○○
　　　　　　　　辰○○
　　訴訟代理人　寅○○
　　被　　　告　壬○○
　　　　　　　　亥○○
　　　　　　　　天○○○
　　訴訟代理人　巳○○
　　被　　　告　乙○○
　　　　　　　　戊○○
　　　　　　　　丙○○
　　　　　　　　甲○○○
　　　　　　　　午○○○
　　訴訟代理人　丁○○
　　被　　　告　申○○
　　　　　　　　未○○
　　　　　　　　戌○○
　　　　　　　　酉○○
　　　　　　　　地○○
右當事人間分割共有物等事件，本院判決如左：
    主    文
原告之訴駁回。
訴訟費用由原告負擔。
    事    實
甲、原告方面：
壹、聲明：
一、請求判決兩造公同共有如附表一所示之土地應予分割，其分割方法為予以變賣後
    ，所得之價金按附表二所示兩造各自權利範圍分配於兩造。
二、訴訟費用由被告負擔。
貳、陳述：
一、如附表一所示土地於民國四十年四月二十六日陳江死亡時應由陳江之配偶陳高快
    及其子女陳四來、陳玉田、癸○○、庚○、翁陳勸、陳換、辛○共同繼承，然未
    辦理繼承登記；嗣陳高快於五十九年六月四日死亡，其應繼分由上揭子女繼承，
    上揭子女對附表一所示土地之應繼分各為七分之一，仍未辦理繼承登記，其後翁
    陳勸於六十七年三月十六日死亡，其應繼分由其子女（其配偶翁百祥於四十五年
    四月十日死亡）丁○○、乙○○、丙○○、甲○○○、午○○○、戊○○繼承，
    應繼分各為四十二分之一；陳四來於六十八年十一月十七日死亡，其應繼分其配
    偶宇○○○及子女卯○○、子○○、寅○○、丑○○、己○○○、玄○○○、宙
    ○○、辰○○繼承，應繼分各為六十三分之一；陳玉田於八十四年十二月十三日
    死亡，其應繼分由其配偶陳黃謹及子女巳○○、壬○○、亥○○繼承，其應繼分
    各為二十八分之一；陳換於八十六年十一月二十六日死亡，其應繼分由其子女未
    ○○、申○○、酉○○、戌○○、地○○繼承，其應繼分由各為三十五分之一。
二、查兩造就陳江所遺如附表一所示不動產，無法共同按應繼分辦理繼承登記，依民
    法第七百五十九條之規定，因繼承於登記前已取得不動產物權者，非經登記，不
    得處分其物權，該陳江所遺不動產五十年來均無法為任何有利於原告之處分行為
    ，原告於八十九年一月二十五日依土地法第七十三條第一項及土地登記規則第三
    十一條之規定，為兩造之利益申請登記為公同共有，原告於陳江所遺不動產辦竣
    公同共有登記後，兩造就附表一所示不動產可供任何一共有人可單獨使用仍無法
    達成協議，按兩造之公同關係係基於繼承，此項公同關係並非不可終止，原告自
    得以本件起訴狀繕本之送達做為終止公同關係之意思表示，則兩造之公同關係既
    已合法終止，原告可依民法第八百三十條第二項之規定，依關於共有物分割之規
    定，請求分割共有物，原告於起訴前曾二次通知被告等共商分割方法，因被告癸○○均未到場，而無法達成協議，而系爭如附表所示每筆土地，如以原物逐筆分
    配予各共有人，因土地細分之關係，各共有人均無法為有效之利用，對各共有人
    無實益，故系爭土地之分割方法以依民法第八百二十四條第一項第二款之規定變
    賣共有物，以價金分配於各共有人較為恰當。
三、被告癸○○主張依民法第八百二十九條規定，於公同關係存續中，原告不得請求
    分割公同共有物，惟查兩造之公同關係並無不可終止之情形，原告自得以本件起
    訴狀繕本之送達，做為終止兩造之公同關係，原告業於起訴狀內陳明，被告等均
    受合法送達起訴狀繕本，則於被告等收受起訴狀之同時，兩造間之公同關係業已
    終止，原告請求分割共有物應為法之所許，被告之抗辯應為無理由。
四、又被告以兩造公同共有之土地並非僅系爭之十筆土地，尚有坐落台北縣坪林鄉○○○段水柳腳小段一三○地號土地，指原告未將上揭土地一併列入分割，則欠缺
    權利保護要件云云，惟查上揭土地並非全部為兩造公同共有，兩造公同共有之權
    利僅為該土地之三分之一，其餘三分之二之分別共有人為陳旺與被告癸○○各三
    分之一，況且陳旺業已死亡，其繼承人尚未辦理繼承登記，對上揭土地依民法第
    七百五十九條之規定不得為處分行為，上揭土地既與系爭十筆土地非同一之公同
    共有土地，原告僅請求就系爭十筆土地為分割應為適法至明。
、證據：提出土地登記謄本、繼承系統表、黃景安律師事務所函、調解不成立證明
    書等件（均影本）為證。
乙、被告方面：
子、被告辛○、宇○○○、丁○○、翁俊峻、丙○○、甲○○○、戊○○、申○○、
    未○○、戌○○、酉○○、地○○、午○○○、天○○○、壬○○、亥○○、巳
    ○○等部分：
　　被告辛○、宇○○○、丁○○、翁俊峻、丙○○、甲○○○、午○○○、戊○○
    、申○○、未○○、戌○○、酉○○、地○○、午○○○、天○○○、壬○○、
    亥○○、巳○○等未於最後言詞辯論期日到到場，其中被告申○○、未○○、戌
    ○○、酉○○、地○○等未提出任何聲明及陳述，被告丁○○、翁俊峻、丙○○
    、甲○○○、午○○○、戊○○、陳黃秀謹、壬○○、亥○○、巳○○、辛○等
    聲明及陳述略稱：
壹、聲明：同意原告之請求。
貳、陳述：被告對原告主張事實不爭執，並同意原告之分割方法。被告癸○○所分割
    方法主張將二八一之一地號面積一八三八平方公尺及一八四之九地號如附圖所示
    Ｅ部分面積一七點六六平方公尺分由被告取得云云，被告認不公平且不合理，因
    被告等不同意再有任何共有關係存在，癸○○、宇○○○、子○○、寅○○、丑
    ○○、己○○○、玄○○○、宙○○所分得土地為全部共有土地內之精華部分，
    且價值最高者，將價值較低者分歸被告等共有，顯有違公平原則之分割方法，將
    一八四之九地號分成四筆，造成畸零地，且所分割出之每筆土地所分得之人不願
    有共有關係，則必須再行分割，則分割結果造成零零碎碎無法使用之土地，其主
    張之分割方法顯屬不當，為求兩造公平合法之分割，以變賣而分配價金為最適當
    之分割方法。
    宇○○○部分：
壹、聲明：駁回原告之訴。
貳、陳述：不同意變價分割，是被繼承人陳江讓伊蓋現在的房子，不希望房子被拆掉
    ，也不想賣土地。
丑、被告癸○○部分：
壹、聲明：
一、原告之訴駁回。
二、如准系爭土地分割時，請求定其分割方法為：
（一）一四九地號面積二百三十七平方公尺及一九六地號如附圖所示Ａ部分面積五百
      三九六點一九平方公尺，分歸原告庚○取得。
（二）一二九地號面積一千零一十八平方公尺及一九六地號如附圖所示Ｂ部分面積五
      百二九八點三八平方公尺，分歸被告癸○○與宇○○○、卯○○、子○○、寅
      ○○、丑○○、己○○○、玄○○○、宙○○取得，按癸○○持分二分之一，
      宇○○○、卯○○、子○○、寅○○、丑○○、己○○○、玄○○○、宙○○
      公同共有持分二分之一繼續保持共有。
（三）一九六之二地號面積三十八平方公尺、一九六地號如附圖所示Ｃ部分面積六七
      十九點四三平方公尺及一八四之九地號如附圖所示Ｄ部分面積九十五點八二平
      方公尺，分歸被告辛○取得。
（四）二八一之一地號面積一千八百三十八平方公尺及一八四之九地號如附圖所示Ｅ
      部分面積一十七點六六平方公尺；分歸被告陳黃秀謹、巳○○、壬○○、亥○○取得，繼續保持公同共有。
（五）三二二地號面積一千四百八十九平方公尺、一三七地號面積一百二十六平方公
      尺及一八四之九地號如附圖所示Ｆ部分面積六十四點二六平方公尺，分歸被告
      丁○○、乙○○、丙○○、甲○○○、午○○○、戊○○取得，繼續保持公同
      共有。
（六）三二六之一地號面積一千四百四十五平方公尺、一二七地號面積一百三十六平
      方公尺及一八四之九地號如附圖所示Ｇ部分面積八十四點二六平方公尺，分歸
      被告未○○、申○○、酉○○、戌○○、地○○取得，繼續保持公同共有。
貳、陳述：
一、按「公同關係存續中，各公同共有人，不得請求分割其公同共有物」，民法第八
    百九十二條定有明文。故公同共有人必須於公同共有關係消滅後，始得請求分割
    公同共有物。而依民法第一千一百五十一條規定「繼承人有數人時，在分割遺產
    前，各繼承人對於遺產全部為公同共有」，故繼承人雖得隨時請求分割遺產，以
    終止公同關係，使公同共有關係消滅而分割公同共有物，惟原告既主張其非請求
    分割遺產，則兩造間之公同共有關係即仍在存續中，依民法第八百九十二條規定
    ，原告應不得請求分割系爭公同共有物。
二、次查陳江所遺留之土地除系爭十筆土地外，尚有坐落台北縣坪林鄉○○○○段一
    三○地號土地持分三分之一，故兩造公同共有之土地非僅系爭十筆土地，因兩造
    係因繼承而對全部遺產成立一個公同共有關係，並非就十一筆遺產土地分別成立
    十一個公同共有關係，故縱分割公同共有物亦係就全部公同共有物即十一筆土地
    予以分割，惟原告僅請求分割其中之十筆土地，造成原有之一個公同共有關係割
    裂成部分公同共有關係消滅，部分仍繼續維持公同共有關係，亦欠缺權利保護要
    件。
三、復查農業發展條例業於八十九年一月二十六日修正公布，已無任何農業用地不得
    分割及移轉共有之規定，故原告援引修正前農業發展條例第三十條規定，主張變
    價分割，已失所附麗。
四、再查被告丁○○、乙○○、丙○○、甲○○○、午○○○、戊○○係共同繼承翁
    陳勸之公同共有權，故渠六人對於翁陳勸之公同共有權係另成立一公同共有關係
    ；被告宇○○○、卯○○、子○○、寅○○、丑○○、己○○○、玄○○○、宙
    ○○、辰○○則共同繼承陳四來之公同共有權，故渠九人對陳四來之公同共有權
    係另成立一公同共有關係；被告陳黃秀謹、巳○○、壬○○、亥○○係共同繼承
    陳玉田之公同共有權，故渠四人對陳玉田之公同共有權係另成立一公同共有關係
    ；被告未○○、申○○、酉○○、戌○○、地○○則係共同繼承陳換之公同共有
    權，故渠五人對於陳換之公同共有權亦係另成立一公同共關係，故原告縱依民法
    第一千一百六十四條前段規定，請求分割陳江之遺產，亦僅能終止因繼承陳江遺
    產所成立之公同共有關係，並不能終止被告丁○○等六人因繼承翁陳勸遺產所成
    立之公同共有關係，被告宇○○○等九人因繼承陳四來遺產所成立之公公同共有
    關係，被告陳黃秀謹等四人因繼承陳玉田遺產所成立之公同共有關係，及被告未
    ○○等五人因繼承陳換之遺產所成立之公同共有關係。
五、退步言，如准系爭土地分割時，因除被告癸○○及被告宇○○○等九人因在系爭
    土地上建有房屋而主張原物分割外，其餘被告及原告不是主張或同意變價分割，
    即是對分割方法無意見，足見渠等並不在意分配到系爭土地之何部分（蓋渠等並
    不在乎能否使用系爭土地，僅在乎是否能取得系爭土地出賣後之價金，而渠等於
    分割後均得自行變賣其分割之部分以取得價金），而被告宇○○○等九人亦同意
    與被告癸○○繼續維持共有關係，故請定下列之分割方法：
（一）一四九地號面積二百三十七平方公尺及一九六地號如附圖所示Ａ部分面積五百
      三十六點一九平方公尺（以上公告現值合計九十二萬七千八百二十八元）分歸
      原告庚○取得。
（二）一二九地號面積一千零一十八平方公尺及一九六地號如附圖所示Ｂ部分面積五
      百二十八點三八平方公尺（以上公告現值合計一百八十五萬五千六百五十六元
      ），分歸被告癸○○與宇○○○、卯○○、子○○、寅○○、丑○○、己○○○、玄○○○、宙○○取得，按癸○○持分二分之一，宇○○○、卯○○、子
      ○○、寅○○、丑○○、己○○○、玄○○○、宙○○公同共有持分二分之一
      繼續保持共有。
（三）一九六之二地號面積三十八平方公尺、一九六地號如附圖所示Ｃ部分面積六百
      七十九點四三平方公尺及一八四之九地號如附圖所示Ｄ部分面積九十五點八二
      平方公尺（以上公告現值合計九十二萬七千八百二十八元）分歸被告辛○取得
      。
（四）二八一之一地號面積一千八百三十八平方公尺及一八四之九地號如附圖所示Ｅ
      部分面積一十七點六六平方公尺（以上公告現值合計九十二萬七千八百三十元
      ）分歸被告陳黃秀謹、巳○○、壬○○、亥○○取得，繼續保持公同共有。
（五）三二二地號面積一千四百八十九平方公尺、一三七地號面積一百二十六平方公
      尺及一八四之九地號如附圖所示Ｆ部分面積六十四點二六平方公尺（以上公告
      現值合計九十二萬七千八百三十元）分歸被告丁○○、乙○○、丙○○、甲○○○、午○○○、戊○○取得，繼續保持公同共有。
（六）三二六之一地號面積一千四百四十五平方公尺、一二七地號面積一百三十六平
      方公尺及一八四之九地號如附圖所示Ｇ部分面積八十四點二六平方公尺（以上
      公告現值合計九十二萬七千八百三十元），分歸被告未○○、申○○、酉○○
      、戌○○、地○○取得，繼續保持公同共有。
、證據：提出地籍圖謄本影本為證。
寅、被告寅○○、宙○○、丑○○、卯○○、子○○、己○○○、玄○○○、辰○○
    部分：
壹、聲明：駁回原告之訴。
貳、陳述：
一、原告為被告寅○○之叔叔，原本各繼承人間感情融洽，近因陳江繼承土地事宜溝
    通討論協調期間認知差距甚大，原告之訴雖有助解決土地問題，但衍生出舊有房
    舍存在之問題，爰提出被告寅○○處理方案：附表一所示靠北宜公路側較具利用
    價值，已有三千四百零一平方公尺，以陳江第一代繼承人應繼分七分之一分配予
    第一代繼承人（如附表三：陳江繼承系統表），每位第一代繼承人可分配四百八
    十六平方公尺（約一百四十七坪）。現有土地已有四棟分屬不同繼承人，屋齡至
    少十五年以上之舊有房舍，其存在自有錯綜複雜之歷史背景及立論，訴請就舊有
    房舍位置將土地協議分割予房舍所有人，即以原物分割之方法分割之。
二、原告之請求未就現況陳述其中坪林段水柳段水柳腳小段一二九號（面積為一千零
    一十八平方公尺，地目田）、一三○號（面積三千零六平方公尺，地目建）、一
    四九號（面積二百三十七平方公尺，地目旱）、一九六號（面積一千七百七十四
    平方公尺，地目旱）等筆土地有四棟屋齡至少十五年以上之舊有房舍。陳江之法
    定繼承人計有男三大房及女三大房，該等四棟舊有房舍原係第一代繼承人分別為
    陳四來、陳玉田、癸○○及庚○等男四大房，後因陳四來於六十八年去世始登記
    予其繼牛人己○○○、卯○○、玄○○○、宙○○、寅○○、子○○、丑○○、
    辰○○；陳玉田於八十四年去世，始登記予癸○○等名下，庚○名下舊房舍所有
    人死亡後，經催討後登記於庚○名下，以往風俗民情父母大多將財產分配予兒升
    ，以上男四大房名下皆有舊有房舍，經時空背景轉換，怎可因此驟然將該等土地
    變賣棄各房所有人權益於不顧。
三、又附表一所示土地，權利面積共八千四百三十五平方公尺，以八十七年七月公告
    土地現值約為六百六十一萬七千元，其中靠北宜公路側土地面積共三千四百零一
    平方公尺，每平方公尺以一千二百元計，公告土地現值約四百一十萬元，其他陡
    峭山坡上之土地每平方公尺僅五百元，公告土地現值約二百五十一萬七千元，靠
    北宜公路側土地較具利用價值，以陳江第一繼承人應繼分七分之一分配予第一代
    繼承人，每房繼承人可分配四百八十六平方公尺（約一百四十七坪），上述路旁
    土地位於坪林鄉都市計畫區域內，目前坪林鄉發展腹地有限，僅水柳腳一地較有
    素地，並非原告所訴並無太大價值，倘真無價值，原告何必費諸多心血爭取，以
    舊有房舍土地協議分割分配予房舍所有人，既能考量各繼承人情理法之立場，亦
    可兼顧地上物所有人之權益。
四、被告聲請就舊有房舍位置協議分割分配予房舍所有人，主七係水柳腳一百九十號
    房舍位於坪林段水柳腳小段一二九號土地上（面積一千零一十八平方公尺，地目
    田），房舍面積約一百四十平方公尺，目前有家母常住該房舍，係早期被告家父
    陳四來兒女成群無蔽身之處，於五十七年經祖母陳高快及其兄弟姐妹之首肯，向
    農會申貸於該筆土地上興建，五十八年及五十九年該區位上方山上土石流災害，
    屋內被泥濘填滿，陳四來兒女一本念舊惜屋之情，雖房舍位於災區，仍不斷投入
    金錢加以維護，歷經五十九年、六十六年、七十三年、八十三年數次整修，累計
    花費超過三百萬元以上，致兒女錯失在臺北買房子時機，以當時臺北市房價，足
    可購買壹至貳棟市區三十坪左右公寓，目前每人身上皆背負眾多貸款壓力，實有
    許多不為人知之辛酸，倘知原告有如今狀況，也不會投入維護一間易有爭議之房
    舍，原告如有意見，應當於過去整修過程中提出。
五、陳江先生於四十年去世，名下土地因價值有限，被告之父執輩遲未依法辦理繼承
    ，至七十九年三月因法令通告若遲不辦理繼承登記，政府將收回代管始有人召集
    繼承人辦理繼承登記，辦理土地繼承過程，歷經數次開會，全部繼承人並未到齊
    ，致無法討論協議分割事宜，陳江名下土地乃先行辦理所有繼承人共同共有登。
六、依民法第八百二十八條及司法院六十九年廳民二六四號解釋，分割土地在廢止共
    有關係，自不許就土地一部關係請求分割，希望原物分割。
、證據：提出陳江土地明細表、繼承應繼分表、陳江繼承系統表、陳四來繼承系統
    表、土地價值表、土地地籍圖、舊有房舍位置圖、臺北縣坪林鄉公所八十五年六
    月二十六日北縣坪財字第一○一一九號函、臺北縣稅捐稽徵處新店分處函、臺灣
    省臺北縣戶籍登記簿謄本、地謄本謄本等件（均影本）及照片一幀等件為證。
    理    由
甲、程序方面：
    本件被告被告辛○、宇○○○、丁○○、翁俊峻、丙○○、甲○○○、戊○○、
    申○○、未○○、戌○○、酉○○、地○○、午○○○、天○○○、壬○○、亥
    ○○、巳○○均未於最後言詞辯論期日到場，核無民事訴訟法第三百八十六條各
    款所列情形，爰依原告之聲請，由其一造辯論而為判決。
乙、實體方面：
一、原告起訴主張：附表一所示土地係兩造公同共有繼承之土地，原告業依規定為兩
    造之利益申請登記為公同共有，原告於辦竣公同共有登記後，兩造就附表一所示
    不動產可供任何一共有人可單獨使用仍無法達成協議，原告以本件起訴狀繕本之
    送達做為終止公同關係之意思表示，兩造公同關係已合法終止，原告依民法第八
    百三十條第二項之規定，依關於共有物分割之規定，請求分割共有物。系爭如附
    表一所示每筆土地，如以原物逐筆分配予各共有人，因土地細分之關係，各共有
    人均無法為有效之利用，對各共有人無實益，故系爭土地之分割方法以依民法第
    八百二十四條第一項第二款之規定變賣共有物，以價金分配於各共有人等語。
二、被告丁○○、翁俊峻、丙○○、甲○○○、午○○○、戊○○、陳黃秀謹、壬○○、亥○○、巳○○、辛○等均同意原告之請求。被告癸○○則辯稱：本件兩造
    間公同共有關係即仍存續中，依民法第八百九十二條規定，原告不得請求分割系
    爭公同共有物，又陳江所遺留之土地除系爭十筆土地外，尚有坐落台北縣坪林鄉
    ○○○○段一三○地號土地持分三分之一，兩造因繼承而對全部遺產成立一個公
    同共有關係，並非就十一筆遺產土地分別成立十一個公同共有關係，故縱分割公
    同共有物亦係就全部公同共有物即十一筆土地分割，原告僅請求分割其中之十筆
    土地，造成原有之一個公同共有關係割裂成部分公同共有關係消滅，部分仍繼續
    維持公同共有關係，欠缺權利保護要件。再丁○○等六人係繼承翁陳勸之公同共
    有權；宇○○○等九人則共同繼承陳四來之公同共有權；陳黃秀謹四人共同繼承
    陳玉田之公同共有權；未○○等五人則係共同繼承陳換之公同共有權，均分屬不
    同之公同共有關係，故原告縱僅能終止因繼承陳江遺產所成立之公同共有關係，
    並不能終止丁○○等六人因繼承翁陳勸遺產所成立之公同共有關係，宇○○○等
    九人因繼承陳四來遺產所成立之公公同共有關係，天○○○等四人因繼承陳玉田
    遺產所成立之公同共有關係，及未○○等五人因繼承陳換之遺產所成立之公同共
    有關係；如准系爭土地分割時，因除被告癸○○及被告宇○○○等九人在系爭土
    地上建有房屋而主張原物分割外，其餘被告及原告等並不在意分配到系爭土地之
    何部分，請求如欲分割時准予原物分割如聲明第二項。被告寅○○、宙○○、丑
    ○○、卯○○、子○○、己○○○、玄○○○、辰○○則以：系爭遺產土地事宜
    溝通討論協調期間認知差距甚大，原告之訴雖有助解決土地問題，但衍生出舊有
    房舍存在之問題，請求將附表一所示靠北宜公路側較具利用價值，已有三千四百
    零一平方公尺，以陳江第一代繼承人應繼分七分之一分配予第一代繼承人，每位
    第一代繼承人可分配四百八十六平方公尺（約一百四十七坪）。現有土地已有四
    棟分屬不同繼承人，屋齡至少十五年以上之舊有房舍，其存在自有錯綜複雜之歷
    史背景及立論，訴請就舊有房舍位置將土地協議分割予房舍所有人，即以原物分
    割之方法分割之等語置辯。
三、查：如附表一所示十筆土地及坐落台北縣坪林鄉○○○○段一三○地號土地持分
    三分之一，原由陳江之配偶陳高快及其子女陳四來、陳玉田、癸○○、庚○、翁
    陳勸、陳換、辛○共同繼承，未辦理繼承登記；嗣陳高快於五十年間死亡後，其
    應繼分由上揭子女繼承，上揭子女對附表一所示土地之應繼分各為七分之一，仍
    未辦理繼承登記，其後翁陳勸於六十七年間死亡，其應繼分由其子女丁○○、乙○○、丙○○、甲○○○、午○○○、戊○○繼承，應繼分各為四十二分之一；
    陳四來於六十八年間死亡，其應繼分由其配偶宇○○○及子女卯○○、子○○、
    寅○○、丑○○、己○○○、玄○○○、宙○○、辰○○繼承，應繼分各為六十
    三分之一；陳玉田於八十四年間死亡，其應繼分由其配偶天○○○及子女巳○○
    、壬○○、亥○○繼承，其應繼分各為二十八分之一；陳換於八十六年間死亡，
    其應繼分由其子女未○○、申○○、酉○○、戌○○、地○○繼承，其應繼分由
    各為三十五分之一。原告則於八十九年一月二十五日就上開繼承土地申請登記為
    公同共有等情，為兩造所不爭執，復有原告所提出之繼承系統表及土地登記謄本
    等為證，自堪信為實在。
四、本件原告主張兩造間雖有公同關係，惟該公同共有關係非不可終止，爰以本件起
    訴狀繕本之送達，做為終止兩造之公同關係之意思表示，兩造間之公同關係業已
    終止，原告請求分割共有物應為法之所許等語，被告就收受上開訴狀雖不爭執，
    惟被告癸○○辯稱：兩造公同共有關係仍存在等語。按公同關係存續中，各公同
    共有人，不得請求分割其公同共有物，民法第八百二十九條定有明文。而公同共
    有關係之發生及終止，依其公同關係所由規定之法律或契約定之；又繼承人有數
    人，在分割遺產前，各繼承人依民法第一千一百五十一條規定，對於遺產全部為
    公同共有。本件如附表一所示及坐落台北縣坪林鄉○○○○段一三○地號土地應
    有部分三分之一，原為陳江之遺產，而由陳四來、陳玉田、癸○○、庚○、翁陳
    勸、陳換、辛○共同繼承；應繼分各為七分之一，翁陳勸死亡後，其應繼分由被
    告丁○○、乙○○、丙○○、甲○○○、午○○○、戊○○繼承，應繼分各為四
    十二分之一；陳四來應繼分由被告宇○○○、卯○○、子○○、寅○○、丑○○
    、己○○○、玄○○○、宙○○、辰○○繼承，應繼分各為六十三分之一；陳玉
    田應繼分由被告天○○○、巳○○、壬○○、亥○○繼承，其應繼分各為二十八
    分之一；陳換應繼分由被告未○○、申○○、酉○○、戌○○、地○○繼承，其
    應繼分由各為三十五分之一，已如前述，則上開繼承之遺產，自屬公同共有，除
    繼承人全體同意，得申請為分別共有之登記外，該公同關係既依法律規定發生，
    即不得因當事人單方之意思而終止。故於繼承人分割遺產前，其公同共有關係仍
    存續中。至原告雖已聲請繼承登記，然此與兩造間之公同共有關係無涉，不因該
    繼承登記而有所影響，僅因該繼承登記後，不受民法第七百五十九條規定不得處
    分其物權之限制而已。另被告丁○○、翁俊峻、丙○○、甲○○○、午○○○、
    戊○○、陳黃秀謹、壬○○、亥○○、巳○○、辛○等雖同意分割如附表一所示
    之土地，然尚有被告癸○○、宇○○○、寅○○、宙○○、丑○○、卯○○、子
    ○○、己○○○、玄○○○、辰○○不同意分割公同共有之土地，是依前開說明
    ，原告主張兩造間之公同共有關係業經其以起訴狀繕本送達，終止其間之公同共
    有關係等語，尚非可採。
五、綜上所述，兩造間之公同共有關係既尚存續，依民法第八百二十九條規定，各公
    同共有人自不得請求分割共有物，原告請求分割兩造公同共有如附表一所示之土
    地，以變賣所得之價金按附表二所示兩造各自權利範圍分配於兩造，即非有據，
    應予駁回。
結論：原告之訴為無理由，依民事訴訟法第三百八十五條第一項前段、第七十八條，
判決如主文。
中　　　華　　　民　　　國　　九十一　　年　　　四　　　月　　 三十 　　日
　                                民事第四庭法      官　蔡政哲
右為正本係照原本作成
如對本判決上訴，須於判決送達後廿日內向本院提出上訴狀
中　　　華　　　民　　　國　　九十一　　年　　　五　　　月　　 一　　　 日
　　　　　　　　　　　　　　　　　　　　　　書　記　官　官碧玲
